臺灣彰化地方法院交通事件裁定　　　　 100年度交聲字第40號
原處分機關　交通部公路總局臺中區監理所彰化監理站
異　議　人
即受處分人　陳智明
上列受處分人因違反道路交通管理處罰條例案件，對於交通部公
路總局臺中區監理所彰化監理站中華民國99年12月10日所為之處
分（原處分案號：彰監四字第裁64-A00XDM750號）聲明異議，本
院裁定如下：
    主    文
異議駁回。
    理    由
一、原處分意旨略以：異議人即受處分人陳智明（下稱異議人）
    於民國99年10月7日上午8時56分許，駕駛車牌號碼5522—HR
    號自用小客車，行經臺北市○○○路○段時，因有「汽車駕
    駛人於行駛於道路時使用手持式行動電話進行撥接」之違規
    ，為臺北市政府警察局中山分局警員以掌電字第A00XDM750
    號舉發違反道路交通管理事件通知單依法舉發，並於99年12
    月10日以彰監四字第裁64-A00XDM750號裁決書，裁處罰鍰新
    臺幣（下同）3000元，於法應無不合等語。
二、聲明異議意旨略以：異議人手持行動電話係為查看時間，警
    察未詳查，逕行舉發，顯有不當；另伊雖有陳述打簡訊等話
    語，但僅係不經意脫口而出，警方並無證據證明其撥接手機
    ，且被告之自白不得作為唯一證據，依「倘有懷疑，則從被
    告知利益作解釋」之證據法則，應作對異議人有利之認定。
    綜上，該告發單開立不當，應予撤銷等語。
三、按汽車駕駛人於行駛道路時，使用手持式行動電話進行撥接
    或通話者，處新臺幣3000元罰鍰，道路交通管理處罰條例第
    31條之1第1項定有明文。而道路交通管理處罰條例第31條之
    1第1項規定之立法意旨，係在避免駕駛人因撥接手持式行動
    電話，而妨礙或減低對於車輛操控之能力，或降低對於道路
    狀況之注意力及反應能力，因此影響道路交通，甚或危害駕
    駛人及道路使用者之安全。
四、經查：
  (一)異議人於99年10月7日上午8時56分許，駕駛車牌號碼5522—
    HR號自用小客車，行經臺北市○○○路○段時，違規使用手
    持式行動電話而經警員攔停製單舉發一節，業據證人即舉發
    之警員陳佳霖於本院訊問時證述：「（問：當天舉發過程為
    何？）一開始我處理交通事故，要開箱型車回隊部，因為我
    的車身比較高，而且該箱型車是警政署這一、二年配置行車
    紀錄器的車輛，當天我一開始是開在受處分人的後面，我發
    覺受處分人的車前面沒有車，受處分人的行車動作不符合常
    理，當時我認為受處分人可能有喝酒或用行動電話，所以我
    開到受處分人的右側，用我的目視看到受處分人的手有在按
    行動電話，至於是哪隻手我不知道，之後我又繞回來受處分
    人的車後面到了停紅燈的時候，我請受處分人出示駕照、行
    照，並請綠燈後靠右邊停，我在等紅燈時，我就敲受處分人
    的車窗，我問受處分人為何在打電話，受處分人回答的內容
    我忘記了，我當時沒有錄音，當時是在停紅燈，我不可能在
    車道上做舉發的動作，我請受處分人靠右邊停車。」、「（
    問：你開通知單的時間跟告發時間點正確？）通知單上的時
    間點應該不是受處分人違規的時間，受處分人違規的時間是
    在這之前，而不是在通知單上所載8時56分。」等語（見本
    院100年3月28日訊問筆錄），並有卷附臺北市政府警察局掌
    電字第A00XDM750號舉發違反道路交通管理事件通知單1紙在
    卷可稽。
  (二)經本院當庭勘驗臺北市政府警察局中山分局於100年1月10日
    北市警中分交字第10030096400號函所附之採證光碟，勘驗
    結果如下：異議人於光碟中陳述：「我剛剛是在打簡訊，我
    沒有打電話。」等語，異議人於案發當時稱其係在編輯手機
    簡訊，而於聲明異議狀內反辯稱其係在查看時間，異議人所
    執理由前後相異，誠屬可疑，難遽採為真。另參酌證人陳佳
    霖於100年3月28日本院調查時到庭具結證稱：「…我的目視
    看到異議人的手有在按行動電話。」等語（見本院100年3月
    28日訊問筆錄），可知異議人確有使用手機之行為，而光碟
    之錄音檔案乃係於第一時間以錄影方式將舉發經過為紀錄，
    內容清楚可明其當時確有異議人編輯簡訊等情，錄音內容所
    證情節與事理相符，無顯然矛盾之處，應信堪屬實，是異議
    人當時確有汽車駕駛人於行駛道路時使用手持式行動電話之
    違規事實無誤。
  (三)又異議人雖以前揭理由聲明異議，並提出亞太電信股份有限
    公司（以下簡稱亞太電信公司）之通話明細表為證，惟經本
    院依職權向遠傳電信公司調取異議人所使用之0000000000號
    門號於99年10月5日凌晨0時起，迄99年10月10日凌晨0時止
    之通聯記錄（含基地台位置），遠傳電信公司檢送該門號之
    通聯記錄予本院，而依該份通聯紀錄所載，該門號之租用人
    為異議人，而該門號自99年10月7日上午8時30分許起，迄99
    年10月7日上午9時4分許，分別有下列：「（類別）RCF，（
    發話方）0000000000，（受話方）0000000000，（起始時間
    ）08：30：44～08：31：14」、「（類別）SMSC，（發話方
    ）0000000000，（受話方）000000000000，（起始時間）09
    ：00：02～09：00：02」、「（類別）SMSC，（發話方）00
    0000000000，（受話方）0000000000，（起始時間）09：00
    ：04～09：00：04」、「（類別）SMSC-MTC，（發話方）空
    白，（受話方）0000000000，（起始時間）09：00：05」、
    「（類別）SMSC-MOC，（發話方）0000000000，（受話方）
    空白，（起始時間）09：00：34」、「（類別）SMSC，（發
    話方）0000000000，（受話方）000000000000，（起始時間
    ）09：00：34～09：00：34」、「（類別）SMSC，（發話方
    ）000000000000，（受話方）0000000000，（起始時間）09
    ：00：36～09：00：36」
，足見異議人所有之前揭行動電
    話於99年10月7日上午9時0分0秒起，迄同日上午9時0分36秒
    間，與『000000000000』號門話行動電話間，有多次撥出、
    撥入紀錄，且通話位置係從台北市○○區○○路258巷30 號
    基地台接收位置移動至台北市中山區○○○路○段50號12 樓
    屋頂基地台接收位置。又異議人於本院調查時所提出亞太電
    信公司之通連紀錄係以異議人所使用0000000000號行動電話
    曾之通話時間計算其通話費，並未將異議人曾使用該000000
    0000號行動電話撥出卻沒有撥通或無人接聽等情形加以顯示
    ，而參照交通部95年03月07日交路字第0950023388號函釋意
    旨：收發簡訊、閱讀簡訊型態，符合汽車駕駛人行駛道路禁
    止使用手持式行動電話實施及宣導辦法第2條第3款規定：『
    又所謂撥接或通話，指有撥號、接聽、通話或數據通訊等使
    用狀態者。』規定所稱數據通訊使用狀態之行為，堪認異議
    人前揭0000000000號行動電話之撥出入資料應係在汽車行駛
    中無誤，從而足認異議人確有「汽車駕駛人於行駛道路時使
    用手持式行動電話通話」之違規行為。至於上揭舉發違反道
    路交通管理事件通知單之時間，參酌證人警員陳佳霖所證述
    ：「（問：你開通知單的時間跟告發時間點正確？）通知單
    上的時間點應該不是受處分人違規的時間，受處分人違規的
    時間是在這之前，而不是在通知單上所載8時56分。」等語
    ，上開通知單上所記載時間並非正確，而應有誤差，惟此並
    不影響本院認定異議人確有「汽車駕駛人於行駛道路時使用
    手持式行動電話通話」之違規行為之認定。
  (四)綜上，本件異議人駕駛汽車行駛於臺北市○○○路○段時，
    使用手持式行動電話之違規事證明確，自應依法裁處。
五、原處分機關依前揭道路交通管理處罰條例第31條之1第1項、
    違反道路交通管理事件統一裁罰標準及處理細則及違反道路
    交通管理事件統一裁罰標準表之規定，裁異議人罰鍰新臺幣
    3000元，核無違誤。本件異議人之異議為無理由，應予駁回
    。
六、據上論斷，應依道路交通管理處罰條例第87條第2項，道路
    交通事件處理辦法第18條，裁定如主文。
中    華    民    國   100    年    5     月    5     日
                            交通法庭  法  官  郭玄義
以上正本證明與原本無異。
如不服本裁定，應於裁定送達後五日內向本院提出抗告狀（須附
繕本）。
中    華    民    國   100    年    5     月    5     日
                                      書記官  魏嘉信